【裁判字號】    97,聲,40
【裁判日期】    970318
【裁判案由】    返還擔保物
【裁判全文】
臺灣嘉義地方法院民事裁定  97年度聲字第40號
聲  請  人  霖翰股份有限公司
法定代理人  甲○○
相  對  人  天億營造有限公司
法定代理人  乙○○
上列聲請人聲請返還擔保物事件，本院裁定如下：
    主  文
本院九十四年度存字第一０二二號提存事件聲請人所提存之提存
物臺灣銀行嘉義分行簽發面額新臺幣陸佰伍拾伍萬貳仟元，票號
為BF0000000號之支票乙紙准予返還。
聲請訴訟費用由相對人負擔。
    理  由
一、按訴訟終結後，供擔保人證明已定20日以上之期間，催告受
    擔保利益人行使權利而未行使者，或法院依供擔保人之聲請
    ，通知受擔保利益人於一定期間內行使權利並向法院為行使
    權利之證明而未證明者，法院應依供擔保人之聲請，以裁定
    命返還其提存物或保證書，民事訴訟法第104條第1項第3款
    定有明文，依同法第106條之規定，於其他依法令供訴訟上
    之擔保者，亦準用之。其中所謂訴訟終結，在因假扣押或假
    處分所供擔保之場合，因該擔保係為保障受擔保利益人因該
    假扣押或假處分所受損害而設，倘執行法院已依假扣押或假
    處分裁定為假扣押或假處分之執行，則在供擔保人撤回假扣
    押或假處分之執行前，受擔保利益人所受損害仍可能繼續發
    生，損害額既尚未確定，自難強令其行使權利，必待供擔保
    人已撤回假扣押或假處分之執行，始得謂為訴訟終結（最高
    法院87年臺抗字第234號裁定意旨可資參照）。
二、本件聲請意旨略以：聲請人與相對人間返還支票事件，聲請
    人前遵本院94年度裁全字第1717號民事假處分裁定，為擔保
    假處分之執行，曾提供臺灣銀行嘉義分行簽發面額新臺幣（
    下同）6,552,000元支票乙紙（票號為BF0000000號）為擔保
    ，並以本院94年度存字第1022號提存事件提存後，聲請本院
    以94年度執全字第866號假處分執行在案。茲因相對人已聲
    請撤銷該假處分裁定確定（即本院96年度裁全聲字第91號撤
    銷假處分事件），並具狀撤回假處分執行，而聲請人亦於民
    國96年6月28日以嘉義市○○路郵局第734、735號存證信函
    催告相對人行使權利，經郵局分別以「遷移新址不明」及「
    招領逾期」退回，聲請人乃聲請臺灣桃園地方法院通知相對
    人即擔保利益人行使權利而未行使，爰依法聲請裁定返還擔
    保金等語，並提出本院94年度裁全字第1717號假處分裁定、
    96 年度裁全聲字第91號撤銷假處分裁定、94年度1022號提
    存書、臺灣桃園地方法院96年12月6日桃院木民溫96年度聲
    字第1984號函及國庫存款收款書各一件（均為影本）為證。
三、聲請人上揭主張，經依職權調閱本院94年度裁全字第1717號
    、94年度執全字第866號假處分保全程序暨執行案卷、 96年
    度裁全聲字第91號撤銷假處分卷等核閱屬實，符合民事訴訟
    法第104條第1項第 3款所定之「訴訟終結」情形。又經臺灣
    桃園地方法院定20日以上期間催告相對人行使權利迄未行使
    等情，亦有臺灣桃園地方法院院96年12月6日桃院木民溫96
    年度聲字第1984號催告行使權利函文附卷可證，揆諸上揭規
    定及說明，聲請人之聲請即有理由，應予准許。
四、依民事訴訟法第95條、第78條規定裁定如主文。
中    華    民    國    97    年    3     月    18    日
                  民事第一庭法  官  柯月美
以上正本係照原本作成。
如對本裁定抗告須於裁定送達後10日內向本院提出抗告狀。
中    華    民    國    97    年    3     月    18    日
                            書記官  李文政


司法院資訊處製作；財團法人民間司法改革基金會備份。
